臺灣高等法院民事裁定     
           110年度上字第248號
上  訴  人  林子隆即元富名店




上  訴  人  盧建安即永利視聽歌城


共      同
訴訟代理人  馮志剛律師
被上訴人    戴登美  
訴訟代理人  張相源  

上列當事人間請求給付租金事件，上訴人對於中華民國109年11
月20日本院108年度北訴字第8號第一審判決提起上訴，本院裁定
如下：
    主  文
被上訴人應於收受本裁定送達後七日內補繳第一審裁判費新臺幣
柒萬貳仟伍佰貳拾元，如逾期未補正，即駁回其此部分起訴。
    理  由
一、按對於財產權之訴訟，起訴及提起民事第二審、第三審上訴
    者，應依民事訴訟法第77條之13、第77條之16規定，繳納裁
    判費，此為法定必備程式。又按以一訴主張數項標的者，其
    價額合併計算之；以一訴附帶請求其孳息、損害賠償、違約
    金或費用者，不併算其價額，同法第77條之2第1項前段、第
    2項亦有明定。該條第2項所稱以一訴附帶請求而得不併算其
    價額者，限於以一訴主張之數項標的中，性質上與主請求之
    「孳息、損害賠償、違約金或費用」相當者，始克當之，換
    言之，其附帶請求與主請求間須有主從、依附關係，倘其利
    息、損害賠償或違約金等並非附帶於主請求而起訴或上訴者
    ，仍應依其價額，以定其起訴或上訴之訴訟標的價額（最高
    法院110年度台抗字第49號、110年度台抗字第402號裁定意
    旨參照）。而按因定期給付或定期收益涉訟，以權利存續期
    間之收入總數為準；期間未確定時，應推定其存續期間。但
    其期間超過10年者，以10年計算，民事訴訟法第77條之10定
    有明文。準此，依原告之聲明及所陳述之原因事實，關於孳
    息、損害賠償、違約金或費用之請求，並非「附帶」於主請
    求者，仍應依同條第1項前段規定，合併計算其訴訟標的價
    額。
二、本件被上訴人於原審起訴主張：訴外人徐彥騰於民國103年9
    月4日受讓登記為獨資商號永利視聽歌城（下稱永利歌城）
    之負責人後，於同年11月1日與伊成立房屋租賃契約（下稱
    系爭租約），以每月租金新台幣（下同）3萬5932元，向伊
    承租臺北市○○區○○段○○段0000○號建物（門牌臺北市○○區○○○
    路000號3樓之9，下稱系爭房屋），供與同樓層之毗鄰門牌3
    樓之1、之2、之3、之5、之6、之7、之8等房屋（下合稱系
    爭鄰房）打通營業使用，租期約定至106年10月31日止，徐
    彥騰原按月將租金匯入伊配偶張相源之瑞興商業銀行民生分
    行帳號0000000000000號之帳戶（下稱張相源帳戶），惟徐
    彥騰於104年6月24日將永利歌城之營業讓與上訴人盧建安即
    永利歌城（下稱盧建安）後，盧建安雖按月將租金匯入張相
    源帳戶內，惟其每月給付金額均較伊與徐彥騰約定之租金為
    少，且系爭租約於106年10月31日屆期消滅後，盧建安未與
    伊商討提高租金，伊即未與盧建安簽訂新約，故盧建安已無
    繼續占有系爭房屋之法律上權源，應屬無權占有；嗣盧建安
    於107年5月10日將永利歌城之營業讓與上訴人林子隆後，經
    林子隆變更商業名稱為元富名店，伊亦未與林子隆即元富名
    店（下稱林子隆）簽立任何租約，林子隆逕自使用系爭房屋
    營業，亦為無權占有。伊因上訴人無權占有系爭房屋行為，
    導致無法管理使用該屋，因此受有相當租金之損害，上訴人
    則受有不當得利。為此，提起本件訴訟，依民法第179條規
    定求為判命盧建安應給付伊2萬6784元、林子隆應自107年5
    月10日起至遷讓返還系爭房屋之日止，按月給付伊3萬5932
    元之判決等語（被上訴人於原審聲明求為上訴人應連帶給付
    25萬2993元、林子隆即元富名店應自107年5月10日起至騰空
    遷讓返還系爭房屋之日止，按月給付其6萬6912元；原審就
    上開部分為被上訴人一部勝、敗之判決，被上訴人就其敗訴
    部分未據聲明不服，非本院審理範圍，不予贅述。至原審關
    於被上訴人起訴請求原審被告謝志雄即金碧輝煌酒店、闕原
    本即金碧輝煌酒店（下合稱謝志雄等2人，分開時僅記載姓
    名）連帶給付、請求謝志雄按月給付部分所為之判決，各受
    一部敗訴判決之謝志雄等2人、被上訴人，均未就敗訴部分
    提起上訴聲明不服，業已確定，亦非本院審理範圍）。
三、本件被上訴人原起訴係就無權占有其名下門牌號碼臺北市○○
    區○○○路000號2樓及2樓之9房屋（下合稱2樓及2樓之9房屋）
    之謝志雄等2人，暨就無權占有系爭房屋之本件上訴人，列
    為共同被告，均依不當得利法律關係訴請給付相當租金之不
    當得利，被上訴人於原審108年9月24日以書狀減縮後之起訴
    聲明略以：㈠2樓及2樓之9房屋部分：⒈謝志雄等2人應連帶給
    付被上訴人40萬71元，⒉謝志雄應另自107年4月2日起至騰空
    遷讓返還2樓及2樓之9房屋予被上訴人止，按月給付其13萬6
    851元；㈡3樓房屋部分：⒈上訴人應連帶給付被上訴人25萬29
    93元，⒉林子隆應另自107年5月10日起至騰空遷讓返還系爭
    房屋予被上訴人止，按月給付其6萬6912元等語（見原審卷
    一第293至294頁）。觀之被上訴人主張之原因事實，可知其
    請求謝志雄等2人連帶給付之40萬71元，及請求上訴人連帶
    給付之25萬2993元，均係在本件起訴前已發生之不當得利金
    額，減去已收取租金數額後之差額，至其分別請求謝志雄、
    林子隆按月給付不當得利部分，則是在本件起訴時尚未發生
    之將來給付請求。依前開說明，上開被上訴人對謝志雄等2
    人所為之請求（即㈠部分），與其對本件上訴人所為之請求
    （即㈡部分），雖為不同之數項標的，彼此間並無互相競合
    或應為選擇之關係，依前開說明，其起訴時訴訟標的價額自
    應合併計算之。
四、茲查，被上訴人係以謝志雄等2人、上訴人在原有房屋租約
    屆期消滅後，而仍無權占有各該房屋為由，起訴請求其等給
    付相當租金之不當得利，且各按其原出租「2樓及2樓之9房
    屋」、系爭房屋之每月租金數額計算，其給付終期則為各該
    房屋遷讓返還之日，足徵其應定期給付之期間不確定，應參
    照民事訴訟法第77之10條規定，推定被上訴人之權利存續期
    間為10年，以此計算被上訴人就謝志雄等2人起訴部分因獲
    勝訴判決可得之客觀利益為1642萬2120元（計算式：136,85
    1×12×10＝16,422,120）、就上訴人起訴部分因獲勝訴判決可
    得之客觀利益為802萬9440元（計算式：66,912×12×10＝8,02
    9,440），合計2445萬1560元（計算式：16,422,120+8,029,
    440＝24,451,560），可徵被上訴人就謝志雄等2人、上訴人
    所為之起訴，如獲原審判決其全部勝訴時之客觀利益應為24
    45萬1560元，應可據此核定本件被上訴人之第一審訴訟標的
    價額為2445萬1560元。至被上訴人所請求起訴前已發生之不
    當得利差額部分，則為前述推定之10年存續期間所涵蓋，應
    不另算其價額，附此說明。
五、承上，被上訴人之第一審訴訟標的價額應核定為2445萬1560
    元，其第一審應繳裁判費應為22萬7248元，惟被上訴人於原
    審所繳裁判費僅7490元（即被上訴人起訴時繳納第一審裁判
    費1990元，嗣於108年6月28日再自行繳納5500元），有原審
    自行收納款項收據2紙及民事更正訴之聲明暨準備書㈡狀可參
    （見原審卷一第1頁反面至第2頁、第208頁正反面），而本
    件僅上訴人提起上訴至本院，其餘受一部敗訴判決之謝志雄
    等2人、被上訴人均未上訴，已如前述。準此，爰以被上訴
    人對上訴人起訴獲勝訴判決之客觀利益802萬9440元，佔全
    部起訴部分均獲勝訴之客觀利益2445萬1560元之比例約33％
    （即0000000/00000000），核算本件被上訴人對上訴人所為
    不當得利請求之第一審裁判費應為7萬4991元（計算式：227
    ,248×33%＝74,991，元以下無條件捨去，下同），扣除被上
    訴人此部分已繳之第一審裁判費2,471元（計算式：7,490×3
    3％＝2,471），尚不足7萬2520元（計算式：74,991-2,471＝72
    ,520）。茲命被上訴人應於收受本裁定送達翌日起7日內，
    向本院補繳前開第一審裁判費差額，如逾期未補正，即駁回
    其此部分之起訴。特此裁定。
中　　華　　民　　國　　110 　年　　12　　月　　15　　日
              民事第八庭
                  審判長法  官  李媛媛
                        法  官  湯美玉
                        法  官  胡芷瑜
正本係照原本作成。
核定訴訟標的價額部分，如不服裁定得於收受送達後10日內向本
院提出抗告狀，並繳納抗告費新臺幣1千元。
命補繳裁判費部分不得抗告。
中　　華　　民　　國　　110 　年　　12　　月　　15　　日

                        書記官  莊智凱